最高法院民事判決　　　　　　　九十六年度台上字第五八０號
上　 訴 　人　甲 ○ ○
　　　　　　　癸 ○ ○
　　　　　　　乙 ○ ○
　　　　　　　丙 ○ ○
　　　　　　　丁 ○ ○
　　　　　　　戊○○○
共　　　　同
訴 訟代理 人　蘇 新 竹律師
　　　　　　　張 清 富律師
上　 訴　 人　庚 ○ ○
　　　　　　　辛 ○ ○
　　　　　　　己 ○ ○
上　列一　人
法 定代理 人　子 ○ ○　住台灣省台南市○○街20號3樓之5
被　上訴　人　壬 ○ ○　住台灣省台南縣永康市○○○路318
上列當事人間請求損害賠償事件，上訴人對於中華民國九十五年
八月八日台灣高等法院台南分院第二審判決（九十三年度重上字
第五六號），提起上訴，本院判決如下：
    主  文
原判決關於駁回上訴人請求被上訴人再給付新台幣五百零九萬元
之上訴及該訴訟費用部分廢棄，發回台灣高等法院台南分院。
    理  由
本件上訴人主張：被上訴人於民國八十六年五月五日自伊之被繼
承林老望之帳戶提領新台幣（下同）六萬二千元；於八十七年三
月二十四日自林老望帳戶解約三百萬元流向王美蓉二百萬元、江
陳美華一百萬元，係被上訴人洗錢方式認係屬林老望寄託之遺產
，遭被上訴人以偽造文書之方式盜領，伊之遺產權利已受侵害。
又林老望曾於生前將其所有門牌號碼台南市○○區○○路三七八
號房屋一棟出租予訴外人岱囿企業有限公司（下稱岱囿公司），
每月租金七萬元，由承租人一次開立面額七萬元之支票共十二紙
交付予林老望，被上訴人自林老望八十七年五月過世後，即將上
開租金予以侵吞；並自八十八年二月至八十九年一月以自己名義
將該屋出租，將租金據為己有，計二十一個月共一百四十七萬元
等情，求為命被上訴人應再給付伊及其他繼承權人五百零九萬元
之判決 （未繫屬本院者，不予敘述）。
被上訴人則以：上訴人之請求權已罹時效，且本案刑事判決迄未
確定，所指不法侵害行為是否存在，並非無疑。兩造於林老望歿
後半年，就林老望之遺產達成分割協議，之後更一致同意由伊申
報遺產，對申報贈與之數筆金額亦未有異議，其遺產分配權益受
害之主張，實無可容再爭執等語，資為抗辯。
原審駁回上訴人請求被上訴人給付上開五百零九萬元之上訴，無
非以：上訴人主張被上訴人於八十六年五月五日提領現金六十二
萬元、八十七年三月二十四日提領三百萬元，分別寄存於江陳美
華、王美蓉帳戶，侵害伊所得繼承林老望之遺產，固提出對帳單
及交易明細表為證，惟證人王美蓉證稱：係伊乾爹林老望將其中
二百萬元贈與給伊當作嫁粧，參以林老望係於八十七年四月十五
日始在成大醫院診斷發現罹患肝癌，而肝臟病變於醫學上不易由
患者自行察覺之特性，除有定期健康檢查之人外，待發現肝臟病
變時，多已頗為嚴重，是林老望及其家人係至八十七年四月十五
日始知悉此事，應可認定；於被上訴人提領前開款項時，林老望
既未查知有上開病變，被上訴人應無詐領存款之動機。上訴人復
未另行舉證證明被上訴人有擅自提領上開款之情事，上訴人此部
分之主張，自不可採。又門牌號碼台南市○○路三七八號房屋，
原為林老望出租予訴外人何鈴雄所經營之岱囿公司，於林老望生
前最後一次契約所約定租期，係自八十七年二月至八十八年一月
間，該屋於八十七年五月十四日林老望死亡後，雖為遺產，但岱
囿公司本於前開租約所應給付之租金，已於簽約時一次交付十二
紙支票予林老望，而前開支票除其中一紙係由訴外人王義家提領
外，其餘十一紙均於八十七年二月十三日由被上訴人以其於台南
市第四信用合作社之帳戶託收，林老望既係於其診斷發現罹患肝
癌前將前開支票交付予被上訴人，則被上訴人抗辯：前開支票係
林老望轉讓與伊，伊為票據權利人，非無可採；上訴人主張此部
分租金，亦為林老望之遺產，尚屬無據。又被上訴人於林老望死
亡後之八十八年二月起，以自己之名義將前開房屋出租予訴外人
何鈴雄，並收取租金，固為被上訴人所不爭，但上訴人甲○○既
非前開租約之出租人，被上訴人又係本於租賃契約出租人之身分
收取租金，則八十八年二月以後之租金，非林老望之遺產，上訴
人主張被上訴人收取前開租金，係侵害伊應繼之遺產，亦無可採
等詞，為其判斷之基礎。
惟按繼承人有數人時，在分割遺產前，各繼承人對於遺產全部為
公同共有，公同共有物之處分及其他權利之行使，應得公同共有
人全體之同意，為民法第一千一百五十一條、第八百二十八條所
明定。共有人未經他共有人之同意，擅自就共有物之全部或一部
任意使用收益時，即係侵害其他共有人之權利。原審未遑查明被
上訴人於八十八年二月將系爭三七八號房屋出租予岱囿公司時，
有無徵得其他公同共有人同意？各公同共有人間有無協議分割？
遽以上開情詞，為上訴人不利之判斷，自嫌疏略。又依卷附財政
部台灣省南區國稅局台南巿分局（下稱南巿國稅局）九十一年四
月九日南區國稅南巿資字第０九一００一０七０八號函附被上訴
人出具之證明書已載明：八十七年三月二十四日所領三百萬元轉
被上訴人帳戶，應視同贈與，而向南巿國稅局補報係贈與其自己
（見一審卷(二)一０五頁），顯與證人王美蓉所證不同；該證明書
並陳明：林老望在臨終前二年發現重病纏身云云，則被上訴人於
八十六年五月五日及八十七年三月二十四日提領六十二萬元、三
百萬元轉存自己帳戶，或再轉入王美蓉、江陳美華帳戶，是否無
故意侵害其他繼承人權利，即有再斟酌之餘地。上訴論旨，指摘
原判決關於駁回上訴人請求被上訴人給付八十六年五月五日提領
六十二萬元、八十七年三月二十四日提領三百萬元、八十八年二
月以後租金一百四十七萬元之上訴部分為不當，求予廢棄，非無
理由。
據上論結，本件上訴有理由。依民事訴訟法第四百七十七條第一
項、第四百七十八條第二項，判決如主文。
中　　華　　民　　國　九十六　年　　三　　月  二十二  日
                      最高法院民事第七庭
                          審判長法官  劉　延　村
                                法官  劉　福　來
                                法官  黃　秀　得
                                法官  吳　謀　焰
                                法官  李　寶　堂
      本件正本證明與原本無異
                                      書  記  官
中　　華　　民　　國　九十六　年　　四　　月　　三　　日
                                                  H
